---
title: "1장. 데이터 샘플링"
output:
  md_document:
    variant: markdown_github
---

### 1절. 표본추출 방법

#### 1. 통계

#### 2. 통계자료의 획득 방법

-   층 조사 / 전수 조사
-   표본조사

#### 3. 표본추출 방법

-   단순 임의 추출법
-   계통추출법
-   집락추출법
-   층화추출법
-   다단계추출

### 2절. R을 이용한 표본 추출

#### 1. 단순 임의 추출

-   sample(x, size, replace=FALSE, prop=NULL)

```{r}
idx <- sample(1:nrow(iris), nrow(iris)*0.7, replace = FALSE)
training <- iris[idx,]
test <- iris[-idx,]
```

#### 2. 층화 임의 추출

-   strata(data, stratanames=NULL, size, method, pik, description=FALSE) \# sampling 패키지
    -   stratanames : 계층을 구분하는 변수
    -   size : 각 계층에서 추출할 데이터의 개수
    -   method : 데이터를 뽑는 방법 (srswor=비복원 단순 임의 추출 / srswr=복원 단순 임의 추출 / poisson=포아송 추출 / systematic=계통 추출)
    -   pik : 데이터를 표본에 포함시킬 확률
    -   description : 표본크기와 모집단 크기를 추출할지
-   getdata(data,m) : 원본 데이터에서 층화 임의 추출 데이터만 추출

```{r}
library(sampling)

sample <- strata(data = iris,c('Species'),size=c(20,15,15),method = 'srswor')

head(sample)

iris_sample <- getdata(iris,sample)
head(iris_sample)

table(iris_sample$Species)
```
