---
title: "4장. 분산분석(ANOVA)"
output: html_document
---

### 1절. 일원배치 분산분석 (one-way ANOVA)

#### 1. 분산분석의 개념

: 두 개 이상 집단들의 평균 값 차이에 대한 통계적 유의성을 검증하는 방법

#### 2. 일원배치 분산분석의 개념

: 반응값에 대한 하나의 범주형 변수의 영향을 알아보기 위해 사용되는 검증 방법 =\> F 검정 통계량

#### 3. 일원배치 분산분석의 가정

-   각 집단의 측정치는 서로 독립이며, 정규분포를 따른다.

-   각 집단의 측청치의 분산은 같다. (등분산 가정)

#### 4. 분산분석표

| 요인 | 제곱합 | 자유도 | 평균제곱 |   분산비    |
|:----:|:------:|:------:|:--------:|:-----------:|
| 처리 |  SSA   |  k-1   |   MSA    | F = MSA/MSE |
| 오차 |  SSE   |  N-k   |   MSE    |             |
| 전체 |  SST   |  N-1   |          |             |

-   SSA (집단이 가지는 변동제곱합) : $n \sum^k_{i=1}(\bar {X_i} - \bar {X})^2$

-   SSE (오차가 가지는 변동제곱합) : $\sum^k_{i=1} \sum^m_{j=1}(X_{ij} - \bar {X_i})^2$

-   SST (관측치 값이 가지는 변동제곱합) : $\sum^k_{i=1} \sum^m_{j=1}(X_{ij} - \bar {X})^2$

    ※ SST = SSA + SSE

#### 5. 가설 검정

$H_0$ : k개의 집단 간 모평균에는 차이가 없다 ( $\mu_1 = \mu_2 = \cdots = \mu_k$ )

#### 6. 사후 검정

: 분산분석 결과 귀무가설이 기각되어 적어도 한 집단에서 평균의 차이가 있음이 통계적으로 증명되었을 경우,\
어떤 집단들에 대해서 평균의 차이가 존재하는지 알아보기 위해 실시하는 분석\
-\> 두 집단씩 짝을 지어 각각 다중비교

던칸의 MRT, 피셔의 최소유의차(LSD) 방법, 튜키의 HSD방법, Scheffe의 방법

#### 7. R을 활용한 일원배치 분산분석

-   분산분석 - aov

```{r}
data("iris")

result <- aov(Sepal.Width ~ Species , data = iris)
summary(result)
```

=\> p-value \< 0.05 이므로 귀무가설 '세 가지 종들에 대해 꽃받침 폭의 평균이 동일하다'를 기각한다.

-   사후분석 - TukeyHSD

```{r}
library(broom)
TukeyHSD(result)
```

=\> 사후 분석 결과, 모든 p-value(p adj) \< 0.05 이므로 모든 종들에 대해서 꽃받침 폭의 평균값이 통계적으로 유의한 차이가 있다.

### 2절. 이원배치 분산분석 (Two-way ANOVA)

#### 1. 이원배치 분산분석의 개념

: 반응값에 대해 두 개의 범주형 변수 A,B의 영향을 알아보기 위해 사용되는 검증 방법

※ 두 독립변수 A, B 사이에 상관관계가 있는지를 살펴보는 교호작용(두 독립변수의 범주들의 조합으로 인해 반응변수에 미치는 특별한 영향)에 대한 검증 반드시 필요

#### 2. 이원배치 분산분석의 가정

-   각 집단 측정치의 분포는 정규분포이어야 한다.(정규성)

-   집단 간 측정치의 분산은 같다. (등분산성)

#### 3. 주효과와 교호작용효과

두 개의 독립변수 값에 따르는 데이터의 주효과와 상호작용효과에 대한 검정 수행

주효과 : 각각의 독립변수가 종속변수에 미치는 영향

교호작용효과 : 여러 독립변수들의 조합이 종속변수에 미치는 영향 =\> 상관관계가 존재할 경우, 교호작용O

#### 4. 분산분석표

|   **요인**    | **제곱합** | **자유도**  |            **평균제곱합**            |            **F**             |
|:------------:|:------------:|:-------------:|:---------------:|:------------:|
|  **요인 A**   |   $SS_A$   |     I-1     |        $MS_A=\frac{SSA}{I-1}$        |    $F_A=\frac{MSA}{MSE}$     |
|  **요인 B**   |   $SS_B$   |     J-1     |        $MS_B=\frac{SSB}{J-1}$        |    $F_B=\frac{MSB}{MSE}$     |
| **상호 작용** | $SS_{AB}$  | (I-1)(J-1)  | $MS_{AB}=\frac{SS_{AB}}{(I-1)(J-1)}$ | $F_{AB}=\frac{MS_{AB}}{MSE}$ |
|   **오차**    |    SSE     | I\*J\*(n-1) |     $MSE=\frac{SSE}{I*J*(n-1)}$      |                              |
|   **전체**    |    SST     |  I\*J\*n-1  |                                      |                              |

#### 5. 가설 검정

-   $H_0$ : $\alpha_1 = \alpha_2 = \cdots = \alpha_a = 0$\
    ( $\alpha$ 변수에 따른 종속변수의 값에 차이가 없다.)

-   $H_0$ : $\beta_1 = \beta_2 = \cdots = \beta_b = 0$\
    ( $\beta$ 변수에 따른 종속변수의 값에 차이가 없다.)

-   $H_0$ : $\alpha_1 \beta_1 + \alpha_2 \beta_2 = \cdots = \alpha_{a-1}\beta_{b-1} = 0$ \
    ( $\alpha$와 $\beta$변수의 상호작용 효과가 없다. )

#### 6. R을 활용한 이원배치 분산분석

-   이원배치 분산분석 - aov

```{r}
data('mtcars')
str(mtcars)

mtcars$cyl <- as.factor(mtcars$cyl)
mtcars$am <- as.factor(mtcars$am)

car <- mtcars[,c('cyl','am','mpg')]
str(car)

car_aov <- aov(mpg~cyl*am, car)
summary(car_aov)
```

=\> cyl 변수에 대한 p-value \< 0.05 이므로 귀무가설 '실린더 개수에 따른 주행거리 평균간 차이는 존재하지 않는다.'를 기각한다.

=\> am 변수에 대한 p-value \> 0.05 이므로 귀무가설 '변수기 종류에 따른 주행거리 평균간 차이는 존재하지 않는다.'를 기각하지 않는다.

=\> cyl변수와 am변수 간의 상호작용효과에 대해 p-vale \> 0.05 이므로 귀무가설 '교호작용이 존재하지 않는다'을 기각하지 않는다.

-   두 개의 독립변수들 간의 상호작용효과 시각화 - interaction.plot(x.factor, trace.factor, response)

    -   x.factor : x축에 그릴 그룹변수

    -   trace.factor : 그래프에 표현할 그룹변수

    -   response : 반응변수값을 저장한 벡터

```{r}
interaction.plot(car$cyl, car$am, car$mpg, col=c('red','blue'))
```

※ [**두 선이 교차하고 있을 때, 두 독립변수 간에 상호작용이 존재**]{.underline}
