---
title: "4장. 패키지를 활용한 데이터 전처리"
output:
  md_document:
    variant: markdown_github
---

### 1절. plyr

#### 1. plyr 패키지

```{r plyr}
library(plyr)
```

#### 2. adply

: 배열을 입력받아 데이터프레임으로 반환

-   adply(data, margins, fun)

```{r adply}
data(iris)
adply(iris,1,
      function(row){
        data.frame(setosa_PL1.5 =
                     c(ifelse(row$Petal.Length<1.5 &
                             row$Species=='setosa',"1","0"))
                   )
        })

```

#### 3. ddply

: 데이터 프레임 -\> 데이터 프레임

-   ddply(data, .variables, ddply-func, fun)
    -   .(variables) : 데이터를 그룹화할 기준이 되는 변수
    -   ddply-func : ddply 내부함수

```{r ddply1}
data(iris)
ddply(iris, .(Species),
      function(sub){
        data.frame(
          mean_SL=mean(sub$Sepal.Length),
          mean_SW=mean(sub$Sepal.Width),
          mean_PL=mean(sub$Petal.Length),
          mean_PW=mean(sub$Petal.Width)
        )
      })
```

※ ddply 내부함수 - transform, mutate, summarise, subset/select

1.  transform : 새 칼럼 추가

```{r ddply-transform}
data("baseball")
head(baseball)


ddply(baseball, .(id), transform, avgG=sum(g)/length(year))
```

2.  mutate : 새 칼럼 추가 + 추가 칼럼 참조 가능

```{r ddply-mutate}
data("baseball")

ddply(baseball, .(id), mutate, avgG=sum(g)/length(year), avgG_RND=round(avgG))
```

3.  summarise : 데이터 요약 정보

```{r ddply-summarise}
data("baseball")

ddply(baseball, .(id), summarise, year_fin=max(year))
```

4.  subset : 조건을 만족하는 행들 출력\
    select : 원하는 칼럼 출력

```{r ddply-subset/select}
data("baseball")

ddply(baseball, .(id), subset, year==max(year), select=c('id','year','stint','team','lg','g'))


```

### 2절. dplyr

#### 1. dplyr 패키지

```{r dplyr}
library(dplyr) 
```

df %\>%

#### 2. filter

: 조건에 맞는 행 추출

```{r filter}
library(MASS)

data(Cars93)
head(Cars93)

Cars93 %>% filter((Manufacturer=='Audi'|Manufacturer=="BMW") & EngineSize>=2.4)
```

#### 3. select

: 특정 열만 추출

```{r select}
# Cars93 %>% select(Model,Type,Price) # 에러 발생
# 에러 발생 이유 : MASS 패키지의 select와 dplyr의 select 충돌

Cars93 %>% dplyr::select(Model,Type,Price)
```

#### 4. group_by 와 summarise

: group_by - 지정한 변수들 기준으로 그룹화, summarise - 통계치 계산

```{r group_by summarise}
Cars93 %>% group_by(Manufacturer) %>% 
  summarise(mean_Price = mean(Price), max_Weight=max(Weight))
```

#### 5. mutate

: 새로운 파생변수 추가

```{r mutate}
Cars93 %>% 
  mutate(Pr_level=ifelse(Price < 12, "low",
                                  ifelse(Price >= 12 & Price < 23 , 'midde', 'high'))) %>% 
  dplyr::select(Model,Price,Pr_level)
```

#### 6. arrange

: 특정 열 기준으로 데이터 정렬

```{r arrange}
data("Cars93")
Cars93 %>% 
  filter(Type %in% c("Middle", "Small")) %>% 
  dplyr::select(Model,Type,Weight,Price) %>% 
  group_by(Type) %>% 
  mutate(Weight_lv=ifelse(Weight<median(Weight),'low','high')) %>% 
  arrange(Price)
```

#### 7. {left,right,inner,full}\_join

: 두 개 이상의 테이블을 특정 변수를 기준으로 결합

```{r join}
NAME <- data.frame(code=c("A01","A02","A03"),
                   name=c("coffee","cake","cookie"))
PRICE <- data.frame(code=c("A01","A02","A04"),
                   price=c(3000,4000,3000))

# left_join
cafe_left <- left_join(NAME,PRICE, by='code')
cafe_left

# right_join
cafe_right <- right_join(NAME,PRICE, by='code')
cafe_right

# inner_join
cafe_inner <- inner_join(NAME,PRICE, by='code')
cafe_inner

# full_join
cafe_full <- full_join(NAME,PRICE, by='code')
cafe_full
```

#### 8. bind_rows과 bind_cols

: bind_rows - 행 결합 (열이름이 다르면 빈자리 NA 값), bind_cols - 열 결합(행 개수 동일)

```{r bind_rows}
bind_rows(NAME,PRICE)
```

```{r bind_cols}
A <- data_frame(id=c(1:5), name=c(80,90,95,100,75))
B <- data_frame(y=c(80,75,100,90,80))
bind_cols(A,B)
```

### 3절. reshape2

#### 1. reshape2 패키지

```{r reshape2}
library(reshape2)
```

#### 2. melt

: id(식별자), variable(측정변수), value(측정값) 세 칼럼으로 이루어진 데이터로 변환

-   id.vars : 데이터를 변형할 때 기준이 되는 식별자 칼럼들

-   measure.vars : 측정치 칼럼들(지정하지 않을 경우, 모든 칼럼)

```{r melt}
air_melt <- melt(airquality, id.vars = c('Month','Day'), na.rm = T)
air_melt
```

#### 3. dcast

: melt함수로 녹여진 형태의 데이터를 다시 여러 칼럼을 가진 형태로 변환해주는 함수

-   formula : id변수 \~ variable변수

-   fun.aggregate : id변수를 기준으로 여러 행이 존재할 경우 해당 행들에 적용할 집합 함수

```{r dcast}
air_dcast <- dcast(air_melt, Month+Day~...)
air_dcast
```

```{r dcast_fun.aggregate}
dcast(air_melt, Month+Day~..., fun.aggregate = mean)
```

### 4절. data.table

#### 1. data.table 패키지

```{r data.table}
library(data.table)
```

#### 2. 데이터 테이블 생성

```{r data.table[]}
mydata <- data.table(x=c(1:3),y=c("A","B","C"))
mydata
```

```{r as.data.table}
data("iris")
class(iris)

iris_dt <- as.data.table(iris)
class(iris_dt)
```

#### 3. 데이터 접근

: 데이터테이블[행, 열, by='그룹화 기준 변수']

-   열 : 칼럼 번호 or .(칼럼명) or list형태

```{r data.table[,,]}
iris_dt[1,]
iris_dt[,.(mean.PL=mean(Petal.Length)),by=Species]
```

#### 4. 새로운 변수 생성

-   := : 새로운 칼럼 추가

```{r}
data("airquality")
air <- as.data.table(airquality)

air[,Wind_class := ifelse(Wind >= mean(Wind),"U","D")]
air
```

#### 5. 데이터 정렬

: 데이터테이블[행,열,by='그룹화 기준 변수'][order(칼럼명, decreasing=FALSE)]

```{r}
air[,season := ifelse(Month %in% c(12,1,2), 'winter',
                      ifelse(Month %in% c(3:5), 'spring',
                             ifelse(Month %in% c(6:8),'summer','fall')))]

air[,.(Ozone_mean=mean(Ozone,na.rm=T), Solar.R_mean=mean(Solar.R, na.rm=T)),
    by=.(season)][order(Ozone_mean,decreasing=T)]
```

#### 6. key를 활용하여 데이터 다루기

: 색인을 통해 각 행에 접근하는 방식 사용

=\> 데이터테이블[J('key가 가지는 값'),열,by='그룹화 할 변수명']

```{r}
data("baseball")
baseball <- as.data.table(baseball)

setkey(baseball,year)

baseball[J(1960)]
```

#### 7. key를 활용한 데이터 병합
